臺灣高雄地方法院民事裁定　　　　　 99年度消債聲字第163號
聲　請　人
即債務人　　潘淑媛
債　權　人　台北富邦商業銀行股份有限公司
法定代理人　梁培華
債　權　人　國泰世華商業銀行股份有限公司
法定代理人　汪國華
債　權　人澳商澳盛銀行集團股份有限公司臺北分公司（承受前
　　　　　荷商荷蘭銀行股份有限公司台北分公司資產、負債及
　　　　　營業）
法定代理人　經天瑞
債　權　人　渣打國際商業銀行股份有限公司
法定代理人　曾璟璇
債　權　人　臺灣新光商業銀行股份有限公司
法定代理人　李增昌
債　權　人　聯邦商業銀行股份有限公司
法定代理人　李憲章
債　權　人　遠東國際商業銀行股份有限公司
法定代理人　洪信德
債　權　人　萬泰商業銀行股份有限公司
法定代理人　盧正昕
債　權　人　大眾商業銀行股份有限公司
法定代理人　陳建平
債　權　人　安泰商業銀行股份有限公司
法定代理人　齊百邁
債　權　人　中國信託商業銀行股份有限公司
法定代理人　麥克迪諾馬
上列當事人間聲請消費者債務清理事件，本院裁定如下：
    主  文
債務人潘淑媛不免責。
    理  由
一、按法院為終止或終結清算程序之裁定確定後，除別有規定外
    ，應以裁定免除債務人之債務。債務人有下列各款情形之一
    者，法院應為不免責之裁定，但債務人證明經普通債權人全
    體同意者，不在此限：(一)於7 年內曾依破產法或本條例規定
    受免責；(二)隱匿、毀損應屬清算財團之財產，或為其他不利
    於債權人之處分；(三)捏造債務或承認不真實之債務；(四)因浪
    費、賭博或其他投機行為，致財產顯然減少或負擔過重之債
    務，而生開始清算之原因；(五)於清算聲請前1 年內，已有清
    算之原因，而隱瞞其事實，使他人與之為交易致生損害；(六)
    明知已有清算原因之事實，非基於本人之義務，而以特別利
    於債權人中之1 人或數人為目的，提供擔保或消滅債務；(七)
    隱匿、毀棄、偽造或變造帳簿或其他會計文件之全部或一部
    ，致其財產之狀況不真確；(八)故意於財產及收入狀況說明書
    為不實之記載，或有其他故意違反本條例所定義務之行為，
    消費者債務清理條例第132 條、第134 條分別有明定。
二、次按消費者債務清理制度並非在使債務人恣意消費所造成之
    債務，轉嫁予債權人負擔，債務人免責制度，應在鼓勵勤勞
    誠實之債務人，而非縱容債務人奢侈浪費，倘債務人於聲請
    清算前之相當期間內，利用信用金融之機會，恣意為非屬通
    常生活所需之鉅額消費或作奢侈性、浪費性之消費，而不在
    意日後履行返還之能力，反而算計消費者債務清理條例中之
    免責制度，濫用清算程序以規避其應負擔之償還責任，自與
    消費者債務清理條例之立法本旨有違。
三、經查：
  (一)本件債務人前經本院於民國98年4 月23日以98年度消債清字
    第76號民事裁定開始清算程序後，仍無力負擔債務，且其目
    前並無收入，名下僅有20餘年之老車，經本院司法事務官於
    99年3 月17日以98年度司執消債清字第51號民事裁定以清算
    財團之財產不敷清償財團費用及債務為由裁定終止清算程序
    等情，業經本院依職權調閱本院98年度消債清字第76號、98
    年度司執消債清字第51號等卷宗核閱無誤。
  (二)經本院函請各債權人就債務人應否免責表示意見，債權人台
    北富邦商業銀行股份有限公司（下稱富邦銀行）、國泰世華
    銀行股份有限公司（下稱世華銀行）、澳商澳盛銀行集團股
    份有限公司台北分公司（下稱澳盛銀行）、渣打國際商業銀
    行股份有限公司（下稱渣打銀行）、臺灣新光商業銀行股份
    有限公司（下稱新光銀行）、聯邦商業銀行股份有限公司（
    下稱聯邦銀行）、遠東國際商業銀行股份有限公司（下稱遠
    東銀行）、萬泰商業銀行股份有限公司（下稱萬泰銀行）、
    安泰商業銀行股份有限公司台北分公司（下稱安泰銀行）、
    大眾商業銀行股份有限公司（下稱大眾銀行）、中國信託商
    業銀行股份有限公司（下稱中信銀行）有限公司（下稱花旗
    銀行）等均不同意債務人免責。
  (三)依債權人新光銀行、聯邦銀行及世華銀行檢具債務人之信用
    卡消費明細資料，其早於90年2 月已使用新光銀行信用卡預
    借現金4 萬元；91年4 月起積欠聯邦銀行之信用卡帳款已未
    全額繳款，每月僅繳納新臺幣（下同）數千元；另91年8 月
    由世華銀行代償債務人他家銀行信用卡債務共計125,456 元
    之情況觀之，是債務人至遲於91年起，應明知其經濟狀況不
    佳，收入已有不足清償債務之情。然審核各債權銀行所提出
    之債務人消費明細，債務人仍繼續於上開資力不佳之期間，
    分別持各債權人之信用卡進行多筆高額消費紀錄（如91年10
    月4 日於大伊統百貨股份有限公司共計消費3 筆13,534元、
    91年11月2 日於遠東百貨股份有限公司消費5,610 元92年6
    月25日於紅螞蟻啤酒餐廳消費6,900 元、93年9 月9 日於燦
    坤實業股份有限公司消費13,180元、93年9 月11日於昇恆昌
    股份有限公司消費9,585 元、94年9 月10日於順發電腦股份
    有限公司消費4,990 元、95年4 月19日分別於家樂福愛河店
    及臺糖屏東量販店各消費333,067 元、253,752 元）。除上
    開消費外，債務人另使用澳盛銀行信用卡分別於92年11月、
    93年12月、94年12月各預借現金16萬元、5 萬元、7 萬1 千
    元；復使用聯邦銀行信用卡分別於91年10月、92年7 月、93
    年7 月、93年11月分別預借現金6 萬元、10萬元、18萬元、
    12萬元；復使用萬泰銀行現金卡於95年4 月預借現金400,00
    0 元等。是由上開消費及借貸紀錄觀之，足見債務人前開消
    費行為顯然超出一般日常生活所需，且其係在尚未完全清償
    先前所積欠之信用卡債務之情形下，即再度持卡多次進行高
    額消費，並陸續利用信用卡分期或預借現金之方式，以債養
    債，不當調度週轉，致陷入債台高築之窘境。是以，債務人
    既明知經濟不佳，入不縛出，竟仍未衡量自身之償債能力，
    卻繼續失控持續使用信用卡過度消費、現金卡預借現金，而
    未撙節開銷，據實控制支出，避免不必要之花費以降低負債
    ，則其恣意花費任令債務增加至難以負擔而終致不能清償，
    自堪認係因奢侈、浪費之行為而導致負擔過重之債務。
四、綜上所述，債務人有消費者債務清理條例第134 條但書第4
    款規定不應免責之情形存在，且全體債權人均不同意債務人
    免責，揆諸首揭規定及說明，不應准許債務人免責之聲請，
    爰裁定如主文。
中    華    民    國   100    年    2     月    18    日
                民事第五庭  法  官  劉定安
上為正本係照原本作成
如不服本裁定，應於裁定送達後10日內，以書狀向本院提出抗告
，並繳納抗告費新臺幣1千元
中    華    民    國   100    年    2     月    18    日
                            書記官  林秀敏